【裁判字號】    89,上易,3218
【裁判日期】    890725
【裁判案由】    竊盜
【裁判全文】
臺灣高等法院刑事判決                  八十九年度上易字第三二一八號
    上  訴  人  臺灣桃園地方法院檢察署檢察官
    被      告  乙○○
右上訴人，因被告竊盜案件，不服臺灣桃園地方法院八十九年度易字第一０七九號，
中華民國八十九年七月二十五日第一審判決（起訴案號：臺灣桃園地方法院檢察署八
十八年度偵字第一七一九一號）提起上訴，本院判決如左：
    主      文
上訴駁回。
    理      由
一、公訴意旨略以：被告乙○○於民國八十八年十月十三日十九時許，在桃園縣中壢
    市○○路○段五十號前，竊取甲○○所有車號ＬＦ－七四七三號自用小客車一部
    ，得手後欲銷贓，而聯絡金于翔幫忙銷贓，金于翔於八十八年十月十六日二十二
    時因警臨檢，乃告知乙○○竊取車輛一節，嗣金于翔聯絡乙○○，於八十八年十
    月十七日六時許，在桃園縣中壢市○○路八十號前，為警查獲，取出上述自用小
    客車，並於乙○○口袋中取出上開汽車失竊鑰匙一支，案經桃園縣警察局中壢分
    局報告偵辦，因認被告涉犯刑法第三百二十條第一項之竊盜罪嫌云云。
二、按犯罪事實應依證據認定之，無證據不得推定其犯罪事實；又不能證明被告犯罪
    者，應諭知無罪之判決，刑事訴訟法第一百五十四條、第三百零一條第一項分別
    定有明文；次按刑事訴訟上證明之資料，無論其為直接證據或間接證據，均須達
    於通常一般之人均不致於有所懷疑，而得確信其為真實之程度，始得據為有罪之
    認定，若其關於被告是否犯罪之證明未能達此程度，而有合理性懷疑之存在，致
    使無從形成有罪之確信，根據「罪證有疑，利於被告」之證據法則，即不得遽為
    不利被告之認定（最高法院七十六年度台上字第四九八六號判例意旨參照），其
    以情況證據（即間接證據）斷罪時，尤須基於該證據在直接關係上所可證明之他
    項情況事實，本乎推理作用足以確證被告有罪，方為合法，不得徒憑主觀上之推
    想，將一般經驗上有利被告之其他合理情況逕予排除，此觀諸最高法院三十二年
    度上字第六七號判例意旨亦甚彰明。
三、本件公訴意旨認被告涉有竊盜罪行，無非以被害人甲○○指述、證人金于翔證述
    並有贓物領據附卷可按，上述車輛鑰匙確係在被告身著衣物口袋查獲，被告自承
    積欠聖揚汽車修理廠修理費七千元與證人金于翔所述情節相符等資為論據，固非
    無見。然訊據被告堅決否認涉犯竊盜犯行，辯稱：鑰匙係遭警栽贓，並未竊取上
    開車輛等語。經查：前開車號ＬＦ－七四七三號自用小客車係於八十八年十月十
    三日十九時許，在桃園縣中壢市○○路○段五十號前失竊之事實，固據該車所有
    人甲○○於警訊時指述甚詳，並有贓物領據及車輛失竊、車牌失竊資料個別查詢
    報表各一紙附卷可稽，堪認前開車號ＬＦ－七四七三號自用小客車確係失竊之贓
    車。警員林良鍾出具報告陳明「係於八十八年十月十六日二十二時許，與警員李
    湘運在桃園縣中壢市○○路八十號錄影帶店盤查金于翔，金于翔主動告知一宗竊
    車案線索，稱係乙○○竊車欲抵償積欠聖揚汽車修理廠修車費，並請金于翔聯絡
    乙○○出來，然僅見上開贓車停放在桃園縣中壢市○○路八十號錄影帶店門口，
    但未見乙○○，復又請金于翔聯絡乙○○，乙○○稱車鑰匙放在店內遊樂台之抽
    屜內，經檢視確在第二台遊樂台抽屜內發現鑰匙，將該鑰匙取出確可開啟車門，
    將鑰匙放回原處，又請金于翔聯絡乙○○，乙○○入店找金于翔後要出店門之際
    ，警即表示身分，乙○○見狀欲跑，警即上前壓制，並在身上取出車號ＬＦ－七
    四七三號自用小客車鑰匙」等情，有上開警製報告一紙在卷可稽。依上開警製報
    告所示，查獲警員林良鍾、李湘運雖未親見被告駕駛上開車號ＬＦ－七四七三號
    自用小客車，然確係在被告身上查獲該車鑰匙，被告於警訊時及偵查中亦坦認此
    情無訛，核與證人金于翔於偵查中證述情節相符。而上開車號ＬＦ－七四七三號
    自用小客車係停放在桃園縣中壢市○○路八十號錄影帶店前即警查獲被告之處所
    ，復參照警製報告所述查獲被告經過，足以認定被告確持有上開車號ＬＦ－七四
    七三號自用小客車鑰匙無疑。證人金于翔雖迭於警、偵時均證稱曾聽被告言及竊
    取車號ＬＦ－七四七三號自用小客車欲賣給修理廠等語，嗣於原審訊問時則翻異
    改稱被告係問有無車要賣，渠可幫忙賣，不知被告有無偷車等語，其先後證述內
    容迴異，難認無瑕疵。且稽之證人金于翔在警、偵所言其並未親見被告竊車，而
    係聽被告自己談及，其證據信憑性薄弱，況被告堅決否認曾告知證人金于翔渠有
    竊車情事，自難執此存有瑕疵之金于翔證詞，憑為被告確有竊盜犯行認定之依據
    。再查，依被害人甲○○於警訊所陳失竊上開車號ＬＦ－七四七三號自用小客車
    時、地與被告為警查獲時、地相較，二者時、地並非緊接，被害人甲○○亦不能
    指認被告係竊取前開自用小客車之人。復衡之取得車輛並非僅竊盜之一途，即自
    他人處收受亦有可能，不得僅憑被告持有可開啟車號ＬＦ－七四七三號自用小客
    車門之鑰匙，遽認被告確有竊取右揭自用小客車犯行。綜上所述，卷內並無確切
    證據足證被告有竊取車號ＬＦ－七四七三號自用小客車犯行。此外，復查無其他
    積極證據足資證明被告確有公訴意旨所指竊盜之犯行，自屬不能證明被告犯罪，
    原審諭知被告無罪之判決。經核並無不合，應予維持。
四、公訴人上訴意旨略以：證人金于翔指被告向其言及竊取車輛又經聯繫到場，並經
    警查獲鑰匙可徵金于翔之證言可信等語指摘原判決取捨證據不當云云。惟查，金
    于翔於原審訊問時指稱八十八年十月十七日經警查扣二包安非他命，警察命其指
    認被告涉竊案，即不移送所涉安非他命之事，因此才配合警訊筆錄指被告偷車，
    其實並不知車子是否為被告所偷（見原審．７．訊問證人筆錄意旨）佐以偵
    查卷警員林良鍾報告指錄影帶第二台遊樂台抽屜所放鑰匙可開車門並試過放回原
    處。八十八年十月十七日上午六時許被告與友人到錄影帶店入內找到金于翔出門
    見警盤查欲跑被逮在身上搜到鑰匙，雖被告指被裁贓，然該鑰匙只屬情況證據，
    亦有可能經金于翔所交付。而被告應邀到場乘丙○○車子經羅某證實，可證被告
    並未觸及本案贓車，何有行竊之可能。證人金于翔素行欠佳。為求脫身，配合警
    案察安排，隨便指被告涉案。嗣在原審吐露真情。則金于翔初供因有諸多瑕疵，
    已無足信。原審依職權取捨證據與經驗法則無違，公訴人上訴核無理由，應予駁
    回。
據上論斷，應依刑事訴訟法第三百六十八條判決如主文。
本案經檢察官彭坤業到庭執行職務。
中      華      民      國    八十九    年      九      月    二十六    日
                                臺灣高等法院刑事第十八庭
                                    審判長法  官  吳      敦
                                          法  官  林  陳  松
                                          法  官  吳  明  峰
右正本證明與原本無異。
不得上訴。
                                          書記官  李  華  安
中      華      民      國    八十九    年      九      月    二十七  日


司法院資訊處製作；財團法人民間司法改革基金會備份。
